臺灣臺北地方法院刑事判決　　　　九十四年度易緝字第一九號
公　訴　人　臺灣臺北地方法院檢察署檢察官
被　　　告　庚○○
上列被告因詐欺等案件，經檢察官提起公訴（八十六年度偵字第
一五八四、八一八○、八七二二號），本院判決如下：
    主  文
庚○○連續意圖為自己不法之所有，以詐術使人將本人之物交付
，處有期徒刑壹年捌月。又動產擔保交易之債務人，意圖不法之
利益，將標的物遷移，致生損害於債權人，處拘役伍拾伍日，如
易科罰金，以佰元折算壹日。
被訴偽造文書部分無罪。
    事  實
一、
　(一)庚○○因急須款項，竟萌生為自己不法所有之概括犯意，先
　  於民國八十二年七月間，向友人丁○○佯稱其正與臺北市士
    林區○○○路某土地地主合建房屋，將來建物完成分配利潤
    豐厚銷（下稱德行東路房地合建案），繼於同年八月間，再
    向丁○○再詐以其另投資購買臺北市○○區○○路四段一一
    ○號三樓之四房地，購入後再行出賣，獲利可期（下稱仁愛
    路房地買賣案），惟尚須資金挹注云云，邀丁○○投資，致
    丁○○誤信為真，依庚○○之要求，分別於八十二年七月十
    二日交付新臺幣（下同）五十萬元、於八十二年十月十九日
    交付一百五十萬元、於八十二年十二月二十四日交付八十萬
    元、於翌年即八十三年四月十二日交付二十萬元、於八十三
    年五月二十八日交付四十萬元，共計三百四十萬元予庚○○
    ，用以投資德行東路房地合建案；另於八十二年八月二十七
    日交付一百五十萬元予庚○○，用以投資仁愛路房地買賣案
    。嗣丁○○久未獲分配利潤，追問德行東路房地合建案之投
    資標的、地主姓名、合建進度等未獲回應，另向地政事務所
    查詢臺北市○○區○○路四段一一○號三樓之四房地登記情
    形，獲知該房地已移轉於庚○○名下，並已分別設定最高限
    額抵押六百萬元予中國國際商業銀行、一百二十萬元予陳聰
    民、一百萬元予鄭光，始知受騙。
  (二)庚○○於八十五年七月二十九日，以附條件買賣之方式，向
    歌林股份有限公司（下稱歌林公司）購買ＫＤ－一一六一Ｖ
    型冷氣機二臺，為動產擔保交易之債務人，雙方約定總價金
    六萬一千二百元，分十三期給付，每月一期，除頭期款七千
    二百元外，其餘十二期於每月二十日前給付，每期付款四千
    五百元，標的物存放地點為臺北市○○區○○路六段十五巷
    十八弄八號十二樓，在總價金未付清之前，標的物所有權仍
    屬於出賣人即歌林公司所有，買受人即庚○○僅得依約占有
    使用，不得任意遷移、出賣、出質或為其他處分。詎庚○○
    於簽訂附條件買賣契約書後，僅依約給付五期，自八十五年
    十二月起即拒不付款，並意圖不法之利益，於八十五年十二
    月間之某日，將該二臺冷氣機遷移至不詳地點，致生損害於
    債權人歌林公司。
二、案經丁○○、歌林公司訴由臺灣臺北地方法院檢察署檢察官
    偵查起訴。
    理  由
壹、有罪部分：
一、訊據被告庚○○矢口否認涉有上揭詐欺、違反動產擔保交易
    法犯行，辯稱：丁○○在八十二年七月十二日起至八十三年
    五月二十八日止，陸續共交付給伊之四百九十萬元是伊向丁○○借得之款項，利息均以三分利計息，除該等款項外，另
    與丁○○有合夥投資交易，二人為長期的投資夥伴，丁○○
    係土地代書，伊負責開發經營，所有開發、運作之經營、資
    金之主導由伊負責，丁○○亦充分授權，每筆資金往來均有
    支付紅利、利息，二人關係良好，當時德行東路合建案沒有
    談成，故將丁○○交付之投資款項轉購買復興南路房地；另
    向歌林公司購買之二臺冷氣，因伊當時出國，交予胞兄己○○看管，故不清楚冷氣之下落云云。惟查：
  (一)詐欺告訴人丁○○款項部分：
  　1.被告以其正與臺北市○○○路某土地地主合建房屋，將來
   　 建物完成分配利潤豐厚，另有投資購買臺北市○○路○段
      一一○號三樓之四房地，購入後再行出賣，獲利可期云云
      ，先後向告訴人丁○○詐騙投資款三百四十萬元、一百五
      十萬元等情，業據告訴人丁○○到庭指證：我在新樹洋建
      設公司上班，擔任代書，被告來賣我們公司的房子，因而
      認識，被告告訴我要投資工地，如果參與合建工作，我可
      以分到一間房子‧‧‧與被告是第一次合作，合作的房子
      是德行東路，後來他成立辦公室，在臺北市○○路老爺大
      廈，他告訴我要買房子，叫我拿錢出來，我再拿一百五十
      萬元出來‧‧‧錢他拿了很多，我問他地主在哪裡，工地
      在哪裡，帶我去看，他一直講不出來，被告最後並沒有將
      投資德行東路、仁愛路的款項還給我‧‧‧我拿一百五十
      萬元給被告，被告告訴我他拿去與地主簽約，一開始沒有
      說過戶給誰，後來我一直在問，他才說他弄好了，後來他
      自己又賣掉了，直到我申請謄本後才知道，這兩個合作案
      都是投資，所以才會有收據，款項交付給被告之後，被告
      沒有給我任何的紅利，工地在哪裡我也不知道等語在卷（
      見本院九十四年度易緝字第一九號刑事卷二第九十七頁反
      面至一○一頁）。
    2.查被告於八十二年七月十二日、八十二年十月十九日、八
      十二年十二月二十四日、八十三年四月十二日、八十三年
      五月二十八日簽名出具予告訴人丁○○之收據上確實分別
      載明：「茲收到丁○○小姐交付新臺幣伍拾萬元正支付臺
      北市○○○路合建房屋拆屋搬遷款」、「茲收到丁○○小
      姐交付新臺幣壹佰伍拾萬元正，支付合建案款項」、「茲
      收到丁○○小姐交付合建案簽約金新臺幣捌拾萬元」、「
      茲收到丁○○小姐交付德行東路合建案款計新臺幣貳拾萬
      元」、「茲收到丁○○小姐交付德行東路合建案款新臺幣
      計肆拾萬元」等語（見臺灣臺北地方法院檢察署八十六年
      度偵字第一五八四號偵查卷第三頁至第五頁）。由被告出
      具予告訴人丁○○之收據明確記載收款用途為德行東路之
      「合建房屋拆屋搬遷款」、「合建案款項」、「合建案簽
      約金」，且收款時間由八十二年七月至八十三年五月，歷
      經十一個月，客觀上顯然足以令人相信該德行東路合建案
      業已成型並進行中，尤其被告於八十二年十二月二十四日
      向告訴人丁○○收取合建案「簽約金」後，再於翌年四、
      五月間各收取二十萬元、四十萬元之款項，益資證明被告
      確實向告訴人告稱德行東路合建案業已簽約進行中。
    3.詎被告竟於通緝到案後初辯稱該等款項往來為借款，均有
      支付三分利息予告訴人丁○○云云（見本院九十四年度易
      緝字第一九號刑事卷一第三十九頁反面至四十頁），經告
      訴人丁○○當庭對質否認後，被告改辯稱：係投資案屬實
      ，當時德行東路房地合建案沒有談成，所以將款項轉到復
      興南路房地，伊有告知丁○○云云（見本院九十四年度易
      緝字第一九號刑事卷二第一○○頁反面），惟告訴人丁○○證稱未曾與被告合作投資復興南路房地等語明確（見本
      院九十四年度易緝字第一九號刑事卷二第九十七頁反面至
      一○一頁）。查被告自八十二年七月至八十三年五月，長
      達十一月期間，以臺北市○○○路之「合建房屋拆屋搬遷
      款」、「合建案款項」、「合建案簽約金」為詞向告訴人
      丁○○索取投資款項，此足以佐證告訴人丁○○所指被告
      向其訛以德行東路房地合建案業已簽約進行中，確屬實情
      ，被告竟於通緝到案後於本院供稱該德行東路房地合建案
      實際沒有談成，足證被告以德行東路房地合建案須資金挹
      注向告訴人丁○○訛騙投資款三百四十萬元，至為顯然，
      所辯該投資案未談成，轉而支付復興南路投資案云云，由
      其亦無法陳明復興南路投資案之地址等相關事證一情（見
      本院卷二第一○○頁反面），足證該等辯詞又係臨訟圖卸
      刑責之詞，不足採信。
    4.另臺北市○○區○○路四段一一○號三樓之四房地由被告
      於八十三年九月二十四日購入後登記於己名下，並於同日
      設定最高限額抵押六百萬元予中國國際商業銀行、另於八
      十五年七月五日設定一百二十萬元予陳聰民、八十五年十
      二月十七日設定一百萬元予鄭光，另該房地於八十六年一
      月二十七日遭被告胞兄己○○代理出賣予賴復興等情，有
      該房屋土地謄本、臺北市稅捐稽徵處大安分處函在卷可稽
      （見同上第一五八四號偵查卷第二十五頁至第三十頁、第
      二十四頁）。查告訴人丁○○係於八十二年八月二十七日
      交付仁愛路房地買賣案投資款一百五十萬元予被告，此有
      被告出具予告訴人丁○○之收據一紙在卷可憑（見同上第
      一五八四號偵查卷第三頁），被告於收款後未及一個月即
      購入上開房地，並三次設定最高限額抵押予第三人借得款
      項，惟迄八十六年一月逃匿出境前，長達二年四個月期間
      ，竟未給予告訴人丁○○分文投資利潤，其確有意圖為自
      己不法所有之詐欺犯行，亦堪認定。
  (二)違反動產擔保交易法部分：
    1.被告庚○○於八十五年七月二十九日，以附條件買賣之方
      式，向歌林公司簽約購買ＫＤ－一一六一Ｖ型冷氣機二臺
      ，為動產擔保交易之債務人，雙方約定總價金六萬一千二
      百元，分十三期給付，每月一期，除頭期款七千二百元外
      ，其餘十二期於每月二十日前給付，每期付款四千五百元
      ，標的物存放地點為臺北市○○區○○路六段十五巷十八
      弄八號十二樓，在總價金未付清之前，標的物所有權仍屬
      於出賣人即歌林公司所有，買受人即庚○○僅得依約占有
      使用，不得任意遷移、出賣、出質或為其他處分，嗣後僅
      付款五期，總價金迄未付清等事實，業據被告於本院審理
      時坦承不諱，經核於告訴人歌林公司人員林合意、戊○○
      於本院之指訴（見本院八十六年度易字第三七八三號刑事
      卷第二十頁）及證人即本案承辦人甲○○於本院之證詞相
      符（見本院九十四年度易緝字第一九號卷二第八十三頁反
      面至第八十五頁），並有該附條件買賣契約書及銷貨傳票
      各一紙附卷可稽（見臺灣臺北地方法院檢察署八十六年度
      偵字第八一八○號偵查卷第三頁至第四頁），上情堪以認
      定。
    2.被告雖辯稱：伊當時出國，冷氣交予伊胞兄己○○看管，
      故不清楚冷氣之下落云云，其胞兄己○○亦到庭附和其詞
      （見本院九十四年度易緝字第一九號刑事卷二第一二二頁
      反面至第一二三頁）。惟查，證人即歌林公司本件買賣承
      辦人甲○○於本院結證：這個案子當時是我負責，當時契
      約書是我拿給庚○○寫的，安裝地點就是在臺北市○○區
      ○○路六段十五巷十八弄八號十二樓，頭期款契約上寫的
      七千二百元他有繳，後來繳了沒幾期就沒有繳，我就聯絡
      他催繳，我有聯絡到庚○○，他還是沒有繳，後來就聯絡
      不到他，他當時一直搬家，打手機有聯絡到，他說會過來
      也沒有過來繳，我應該有親自去看那兩臺冷氣是否還有在
      臺北市○○區○○路六段十五巷十八弄八號十二樓，我記
      得他有搬家‧‧‧，他搬家的每個地址我都有去過‧‧‧
      ，印象中也沒有看到這兩臺冷氣等語在卷（見本院九十四
      年度易緝字第一九號刑事卷二第八十三頁反面至第八十五
      頁）。由證人甲○○之證詞足證被告遲延繳款後，其曾前
      往被告與歌林公司約定存放冷氣機之地點查詢，甚至更輾
      轉前往被告搬遷後之其他地點查看，惟均未見到告訴人歌
      林公司以附條件買賣方式交付予被告使用之冷氣機，苟被
      告確有委託胞兄己○○保管冷氣機，何以甲○○多次查訪
      未見冷氣機，亦不見己○○出面處理，由此已可證明被告
      確有意圖不法之利益，將標的物遷移，致生損害於債權人
      之犯行，其胞兄己○○所言要屬迴護被告之詞，此部分之
      證述尚難採為被告有利之認定。
  (三)綜上所述，被告詐欺取財及違反動產擔保交易法等犯行，均
　  堪認定，應依法論科。
二、核被告所為，係犯刑法第三百三十九條第一項之詐欺取財罪
    、及犯動產擔保交易法第三十八條之動產擔保交易債務人將
    標的物遷移罪。其先後以德行東路房地合建案、仁愛路房地
    買賣案向告訴人丁○○詐取投資款，時間緊接，方法相同，
    所犯係構成要件相同之罪名，顯係基於概括犯意反覆為之，
    為連續犯，應依刑法第五十六條之規定論以一罪，並加重其
    刑。被告所犯詐欺取財及動產擔保交易債務人將標的物遷移
    罪，犯意各別，罪名有異，應分論併罰。爰審酌被告犯罪後
    未能坦承犯行，飾詞狡辯，供詞前後不一，犯後態度不佳，
    迄今未賠償分文予告訴人丁○○，亦未償還款項予告訴人歌
    林公司，且逃匿多年經通緝始到案，暨其生活狀況、品行、
    智識程度、犯罪之動機、目的、手段、對告訴人造成之損害
    等一切情狀，各量處如主文所示之刑，並就違反動產擔保交
    易法部分，諭知易科罰金之折算標準。
貳、無罪部分：
一、公訴意旨另以：庚○○於八十六年一月十六日晚上十一時許
    ，在臺北市士林夜市內，持乙○○遺失後經換貼不詳姓名女
    子照片予以變造之身分證，委由不知情之丙○○持向中華電
    信股份有限公司北區分公司辦理行動電話號碼過戶以行使之
    ，足以生損害於乙○○，嗣於同年月二十日經該公司通知乙○○，始查知上情，並扣得變造之乙○○身分證一張，因認
    被告涉犯刑法第二百十六條、第二百十二條之行使變造特種
    文書、刑法第二百十六條、第二百十條之行使偽造私文書罪
    嫌（起訴書漏載行使偽造私文書罪部分法條）。
二、按犯罪事實應依證據認定之，無證據不得認定其犯罪事實；
    又不能證明被告犯罪者，應諭知無罪之判決，刑事訴訟法第
    一百五十四條第二項、第三百零一條第一項分別定有明文。
    且按刑事訴訟法上所謂認定犯罪事實之證據，係指足以認定
    被告確有犯罪行為之積極證據而言，該項證據自須適合於被
    告犯罪事實之認定，始得採為斷罪資料。且認定不利於被告
    之事實，須依積極證據，苟積極證據不足為不利於被告事實
    之認定時，即應為有利於被告之認定，更不必有何有利之證
    據。如未能發現相當證據，或證據不足以證明，自不能以推
    測或擬制之方法，以為裁判之基礎。又刑事訴訟上證明之資
    料，無論其為直接或間接證據，均須達於通常一般之人均不
    致有所懷疑，而得確信其為真實之程度，始得據為有罪之認
    定，若其關於被告是否犯罪之證明未能達此程度，而有合理
    性懷疑之存在，致使無從形成有罪之確信，即不得遽為不利
    被告之認定，此分別有最高法院二十九年上字第三一○五號
    、三十年上字第八一六號、四十年臺上字第八六號、七十六
    年臺上字第四九八六號判例可資參照。
三、公訴意旨認被告涉有偽造文書犯行，無非係以被害人乙○○
    之指訴、證人丙○○之證詞、變造之乙○○國民身分證等為
    依據。訊據被告堅詞否認涉有此部分犯行，辯稱：伊當時人
    不在國內，係身分證遭人冒用等語。
四、經查：
　(一)乙○○之國民身分證遺失後遭人換貼照片變造，於八十六年
　  一月十七日由一男子，在臺北市士林夜市內，持交予丙○○
    代為申請000000000行動電話門號之過戶手續一情
    ，業據被害人乙○○、證人丙○○指證在卷（見臺灣士林地
    方法院檢察署八十六年度偵字第三○五八號卷第九頁、第七
    頁、本院九十四年度易緝字第一九號卷二第八十二頁反面至
    第八十三頁反面、第一○一頁至一○二頁反面），並有變造
    之乙○○國民身分證（見同上第三○五八號偵查卷第六頁）
    、切結書（見臺灣臺北地方法院檢察署八十六年度偵字第八
    七二二號卷第十一頁）、000000000門號之行動電
    話一租一退申請書在卷可憑（見同上第八七二二號卷第十二
    至十三頁）。
  (二)惟被告確於八十六年一月五日出國後，至同年月二十一日始
    入境，此有其入出境查詢結果在卷可稽（見本院九十四年度
    易緝字第一九號刑事卷二第二十五頁），其於不詳男子持交
    乙○○之變造國民身分證予丙○○請求代為申請行動電話門
    號過戶手續時，並不在國內，至為明確。經本院傳喚證人丙○○，其於九十四年十月十七日到院已未能指證當庭之被告
    是否為交付乙○○之變造國民身分證之男子（見本院九十四
    年度易緝字第一九號卷二第一○一頁至第一○二頁反面）；
    而丙○○偵訊時僅指證被告之口卡照片，惟該口卡上所附之
    照片係影本，且為大頭照，影像亦非清晰，尤其未能窺見被
    告整體身材體型（見同上第三○五八號偵查卷第五頁），指
    認過程實有訛誤可能，參以被告案發當時確實不在國內，而
    其身分證復有於八十五年十一、十二月間申請補發之紀錄，
    此有補領國民身分證申請書二紙在卷足按（見本院九十四年
    度易緝字第一九號刑事卷二第十四頁、第十五頁），是尚難
    以丙○○偵訊時存有瑕疵之指認，而遽為被告涉犯偽造文書
    犯行為依據。此外，復查無其他積極證據足資認定被告涉有
    公訴人所指之偽造文書犯行，既不能證明其犯罪，依法自應
    為無罪之諭知。
據上論斷，應依刑事訴訟法第二百九十九條第一項前段、第三百
零一條第一項，動產擔保交易法第三十八條、刑法第十一條前段
第五十六條、第三百三十九條第一項、第四十一條第一項前段，
罰金罰鍰提高標準條例第一條前段、第二條，判決如主文。
本案經檢察官王鑫健到庭執行職務
中　　華　　民　　國　九十四　年 　十二 　月　 三十   日
　　　　　　　　　        臺灣臺北地方法院刑事第十四庭
                              審判長法　官　吳靜怡
                                    法  官  李家慧
                                    法  官  孫萍萍
以上正本證明與原本無異。
如不服本判決，應於判決送達後十日內，向本院提出上訴狀。
　　　　　　　　　　　　　　　    　書記官　張汝琪
中　　華　　民　　國　九十四　年 　十二 　月　 三十   日
附錄本案論罪科刑法條全文：
刑法第三百三十九條
意圖為自己或第三人不法之所有，以詐術使人將本人或第三人之
物交付者，處五年以下有期徒刑、拘役或科或併科一千元以下罰
金。
以前項方法得財產上不法之利益或使第三人得之者，亦同。
前二項之未遂犯罰之。
動產擔保交易法第三十八條
動產擔保交易之債務人，意圖不法之利益，將標的物遷移、出賣
、出質、移轉、抵押或為其他處分，致生損害於債權人者，處三
年以下有期徒刑、拘役或科或併科六千元以下之罰金。
